臺灣臺南地方法院刑事判決　　　　　　　　　　　　　九十一年度訴字第七五六號
　　公　訴　人　臺灣臺南地方法院檢察署檢察官
　　被　　　告　丁　○　○
　　指定辯護人　本院公設辯護人　丙　○　○
右列被告因加盜案件，經檢察官提起公訴（九十一年度偵字第五五七四號），本院判
決如左：
    主  文
丁○○意圖為自己不法之所有，攜帶兇器，以脅迫至使不能抗拒，而使他人交付其物
，處有期徒刑捌年。西瓜刀壹把（連刀身長約拾公分、寬約陸公分）沒收。
    事  實
一、丁○○前於民國八十二年間因竊盜、妨害自由罪，經法院分別判處有期徒刑一年
    及二月，經合併定應執行刑為有期徒刑一年一月確定；又另因盜匪案件，經法院
    判處有期徒刑八年六月確定，二案接續合併執行九年七月，於九十一年一月二日
    假釋交付保護管束，指揮書執行完畢日期為九十三年二月二十九日（現於假釋期
    間，不構成累犯）。猶不知悔改，於九十一年三月三十日三時五十分許，基於意
    圖為自己不法所有之犯意，攜帶客觀上足以危害人之生命、身體安全，可供兇器
    使用之西瓜刀（連刀身長約三十公分、寬約六公分）一把，徒步前往臺南縣新化
    鎮○○路五五二號「合誼加油站」，尾隨加油工己○○走進加油站廁所，己○○
    上完廁所轉身，看見站在廁所門口之丁○○舉起上開西瓜刀時，因思及廁所內空
    間狹窄，無其他退路，乃出手欲搶下丁○○手上刀械未果後，反遭丁○○持刀喝
    令交出身上錢財，而當場施以脅迫之手段，至使己○○心懼不能抗拒，聽從丁○○之指示，交出腰際上裝有新臺幣（下同）九百元之腰包一只，丁○○取得腰包
    連同其內九百元後，持刀將己○○趕進廁所內喝命十分鐘後再出來，旋自行攜上
    開腰包連同其內財物九百元從容離去，所得贓款已用於醫治腿部花用殆盡。同年
    五月二十六日二十一時二十分許，丁○○在臺南市○○路○段三一Ｏ號外，為警
    方人員據報依法執行拘提到案，經循線查悉上情。
二、案經臺南縣警察局新化報請臺灣臺南地方法院檢察署檢察官偵查起訴。
    理  由
一、被告之供述及辯解：
    訊據被告丁○○固不否認於右揭時地經過「合誼加油站」之事實，惟矢口否認有
    何持西瓜刀強盜財物之犯行，辯稱：伊並未攜帶西瓜刀，亦未以西瓜刀抵住己○○之身體，警訊筆錄係遭警察刑求，偵訊時因伊剛被抓到，不知道如何向檢察官
    表示意見云云。指定辯護人則辯稱：(一)依法院之勘驗筆錄觀之，警訊錄影帶製作
    之時間係自九十一年五月二十七日零時開始錄製至九十一年零時十八分止，此與
    警訊筆錄所記載之製作時間係自九十一年五月二十七日零時五分開始至一時三十
    分結束不符，足見製作被告警訊筆錄之時間，尚有約一小時之時間處於無錄影狀
    態，而無法證明被告於警訊中之自白出於其任意性，即應將之棄置不採；被告既
    於警訊中遭刑求逼供完畢，隨即移送檢察官偵訊，被告自然會有所畏懼，不敢向
    檢察官陳述刑求一節，以免遭警方事後報復，是被告於偵查中之自白亦非出於任
    意性，亦應予排除不採。(二)證人甲○○、乙○○兄弟與歹徒只見一次面，見面時
    間依被害人己○○之指訴，其僅待在廁所十秒即跑出來求援，應不超過一分鐘，
    且當時甲○○、乙○○兄弟尚不知道有強盜案發生，依常理而言，應不會特別注
    意歹徒之長相特徵，是警方於事發後二個月再拿翻拍照片予證人甲○○、乙○○
    指認之正碓性，實令人懷疑；而依警訊筆錄之記載，警方提供翻拍被告之照片予
    證人己○○指認時，已事先告知證人甲○○、乙○○兄弟指稱該照片中男子長相
    與強盜之歹徒相似一節，足見己○○係受警方之誤導而做出錯誤之指認，是證人
    己○○、甲○○、乙○○之指認均難以採信，被告之犯罪嫌疑不足，應為無罪判
    決之諭知云云。
二、認定犯罪事實所憑之證據及理由：
  (一)被害人己○○於九十一年三月三十日案發後於警訊時指稱：「我於九十一年三月
    三十日三時十五分許，在合誼加油站上完廁所後，欲轉身回到工作崗位時，忽然
    見到一名歹徒，站在加油站廁所門口，右手持一把長約三十公分之西瓜刀正要舉
    起，我連忙去搶歹徒手上之西瓜刀，因沒搶到該把西瓜刀，被歹徒持刀控制，並
    要我將我腰際上之腰包拿給他，我因害怕，所以就將腰包交給歹徒，腰包內有九
    百元，歹徒得手後，要我在廁所內將門關上，二分鐘後再出來，我將門關上後約
    十秒就衝出來，已不見歹徒之蹤跡」（見警卷）；又於偵查中證稱：「當時我上
    完廁所在廁所內，丁○○拿刀指著我，叫我將身上腰包交給他，我有搶刀子，但
    沒搶到，丁○○叫我不要亂來，要我把錢交出來，因我害怕只好把腰包交給他，
    腰包內有九百元，之後丁○○把我趕入廁所內，叫我十分鐘後才可出來，之後我
    出來就沒有看到被告」（見偵查卷第一七頁反面）；嗣於本院調查時亦證稱：「
    九十一年三月三十日案發當時我在加油站打工，我去上完廁所轉身時，見到被告
    已經從門口走進來，手上拿著一把連刀身長約有三十公分、寬有六公分之西瓜刀
    ，當時被告已將刀子舉起來，看起來像是要威脅我，因廁所內很小沒有地方跑，
    且被告站在門口，我也跑不出去，所以就過去用雙手跟被告搶刀子，但沒有搶成
    功，被告用拿刀子的那隻手掙脫、撥開我，叫我不要亂來，不要亂動，要我把身
    上的腰包交給他，因為被告有拿刀子，我又沒有把刀子搶過來，怕被告傷害我，
    如我受傷會更嚴重，所以就依被告之指示，轉身背對著被告，將腰包交給被告，
    被告就叫我進去廁所內十分鐘後再出來，我在廁所內等十幾秒鐘，就衝出去追被
    告，但沒有看到被告，只看到有一輛轎車停在加油站要加油，我就問車上的二個
    人剛剛有沒有看到一個中年人從廁所走出去，他們說有看到一個人走過去，拿著
    一個東西對他們比著廁所的方向後，就往洗車機方向走過去，我就跟他們說剛才
    有搶劫，車上一個人就趕快打電話報案，另外一個人就跟我過去洗車機那邊找，
    就已經沒有看到人了」（見本院卷第六九至七○頁）。
  (二)警方於九十一年五月二十日提供被告翻拍之照片連同被告已往照片予被害人己○○指認時，己○○指稱：「丁○○之照片供我指認後，我認為他與強盜財物之歹
    徒有些相似，我因當時害怕，所以對歹徒長相雖有印象，惟時間已隔很久，印象
    稍有退化，但如果本人供我面對面指認，我還能指認」，足見己○○當時並未肯
    認被告即當日歹徒，僅說明有些相似，並陳稱須看過本人才能肯認，是其並未被
    警員誤導，指定辯護人辯稱被害人係受警方之誤導而做出錯誤之指認云云，要難
    採信。又證人己○○於本院調查時證稱其在警局指認被告之過程如下：「我在警
    局有隔著玻璃窗讓我指認被告，之前警方有抓到好幾個人讓我指認，有的還是在
    路上叫我指認，第一次是在７─便利商店前有看到一個與我所敘述特徵相類似
    的人，警察就開著警車帶我去指認，我說不是，第二次是在警察局，警察又抓到
    一個有前科的人，也要我去指認，我也說不是，再來就是在我工作的加油站附近
    拍到可疑的人在附近走動，有翻拍相片連同以前的相片也要我去指認，我看完相
    片後說很像，警察他們就去抓人，幾天後抓到人，就在警局隔著玻璃窗讓我指認
    ，那時我隔著玻璃窗看，就很清楚的看到被告就是那天搶我的人」（見本院卷第
    七○至七一頁）；核與證人戊○○警員於本院調查時證稱：剛開始是提供被告之
    相片給被害人己○○指認，後來抓到被告後，有透過玻璃窗讓被害人己○○指認
    等語相符（見本院卷第五四貢），足見被害人己○○透過玻璃窗指認被告前，已
    指認過其他嫌疑人，惟均遭被害人否認係本案歹徒，是被害人己○○對當晚強盜
    其財物之人應仍記憶清晰，始能做如此之指認，且被害人己○○於指認被告前已
    指認過其他人，但均明確指稱並非當日搶其腰包之人，一直指認到被告後，才明
    確指稱被告即當日行搶之歹徒，顯非因警員之誤導，始指認被告。參以被告強盜
    過程簡單，強盜地點係在加油站廁所內，空間狹窄，與被害人己○○之距離甚為
    接近，被害人應無未能看清致指訴錯誤之可能。復經本院質以：「現在可否認出
    被告？」，證人己○○回答：「可以」，經本院再提供被告之相片予證人己○○
    指認後，證人己○○仍明確指認被告即是當初強盜其財物之人，是以被害人己○○之指認應無錯誤之可能。
  (三)證人即案發時在加油站正準備加油之人乙○○、甲○○均於警訊及本院調查時證
    稱：「九十一年三月三十日凌晨我們開車至合誼加油站加油，停在加油機旁邊一
    分鐘，都沒有人出來幫我們加油，之後就看到一名約四十歲之男子，自加油站廁
    所走出來，我們看他，他也看我們，他大概知道我們要加油，就用手往辦公室那
    裡指，辦公室與廁所是同一方向，然後該名男子就往我們停車前方的洗車機方向
    走過去，過了幾秒，加油站的員工就從廁所走出來，問我們剛才有沒有看到一個
    人，我們回答有，該名員工跟我們說搶劫，我們就下車跟該名員工，一起往洗車
    機方向找人，但都找不到人」（見九十一年三月二十日、九十一年五月十九日警
    訊筆錄及本院卷第三五頁）；且證人甲○○於本院調查時亦證稱：該名男子應該
    是左手拿刀，因我有看到刀柄，刀身則被該名男子所穿長袖Ｔ恤蓋著等語（見本
    院卷第三六頁）。經本院將被告之照片提示予上開二位證人指認，二位證人均一
    致指稱被告即該名男子，且證稱：渠二人之前在警局的玻璃牆指認過好幾個人，
    但都不是當天的歹徒，一直指認到被告，才確定當晚看到的是被告等語（見本院
    卷第三六頁）；核與證人戊○○警員於本院調查時證稱：剛開始是提供被告之相
    片給證人甲○○、乙○○指認，後來抓到被告後，有透過玻璃窗讓證人甲○○、
    乙○○指認，製作完證人及被告之筆錄後，證人甲○○、乙○○坐在警局還沒有
    走，我們有將被告帶出來，讓被告跟二位證人碰面，二位證人都說當天晚上是被
    告在加油站，這部分沒有在筆錄中載明等語（見本院卷第五四至五五頁）相符，
    足見證人甲○○、乙○○均係隔著玻璃牆指認被告，且有進一步於警局與被告碰
    面，並非僅依據翻拍照片即指認被告，是指定辯護人辯稱：上開二位證人僅依被
    告之翻拍照片即指認被告云云，不足採信。又警方於案發後之九十一年五月十九
    日將被告之翻拍照片及已往照片提示予證人甲○○、乙○○指認時，證人甲○○
    、乙○○均證稱：「丁○○照片與強盜案之歹徒長相很相似，至今渠等都還能認
    得出歹徒長相，如果丁○○本人讓渠等指認，應更能確認」，之後警方逮獲被告
    ，讓上開二位證人到警局當面指認時，該二位證人亦均證稱：於案發當日有見到
    歹徒之容貌，所以能夠確認當日歹徒確係被告等語（見警卷），足見證人甲○○
    、乙○○亦無誤認之可能，是指定辯護人辯稱：證人二人無法認出歹徒長相云云
    ，實係推測之詞，無從推翻證人明確之指認，而不得為被告有利之認定。
  (四)綜合證人己○○、甲○○、乙○○及警員戊○○之上開證述情節觀之，足認被告
    確有於右揭時間至「合誼加油站」廁所強盜己○○之財物；衡以被害人己○○及
    證人甲○○、乙○○與被告丁○○間並無怨隙，當無故意杜撰事實，惡意涉詞誣
    指被告強盜之情；且被害人己○○及證人甲○○、乙○○係經隔離後先後指證，
    應無受其中一人證詞影響，而任意附合其人說詞之可能，所指認強盜之歹徒既相
    符合，若非確係被告於當晚強盜被害人己○○，當無如此契合之理，足證被害人
    及證人之指認應可採信。
  (五)被告於九十一年五月二十七日內勤檢察官初訊時供稱：「當時我喝醉酒，刀子事
    後被我丟棄，我只是去加油站上廁所」、「九百元是己○○自己拿給我的，我並
    沒有持刀押他拿錢出來」等情（見偵查卷第一○頁）。經本院依職權勘驗被告於
    九十一年五月二十七日內勤檢察官訊問時之偵訊筆錄，結果如下：「(一)偵查卷第
    一○頁反面第四、五行，被告除回答：『西瓜刀是我的，當時我喝醉酒，刀子事
    後被我丟棄，我只是去加油站上廁所』外，尚回答：『當時我喝醉酒，不知做了
    什麼事，刀子事後被我丟棄在永康那裏的一條橋』。(二)偵查卷第一○頁反面第六
    行，檢察官問被告對己○○之指述有何意見？被告除回答：『九百元是己○○自
    己拿給我的，我並沒有持刀押他拿錢出來』外，尚回答：『我人已酒醉，我不清
    楚，是己○○自己拿給我的，我沒有持刀押他，我剛好去上廁所，己○○剛好出
    來，在加油站旁邊而已，我酒醉，什麼事都不知道，怎麼可能押他，我已很懺悔
    （台語），自己喝完酒做這些事情』。(三)偵查卷第一○反面第九行，檢察官問被
    告有無在加油站廁所持刀喝令己○○交錢？被告係回答：『在廁所出來一點那邊
    ，我沒有押他』。(四)偵查卷第一一頁正面第一行，被告係回答：『我那時酒醉，
    只有用手比，表示要加油，人在廁所裏，九百元我用來醫我這隻腳』。(五)最後檢
    察官問被告對聲請羈押之意見，被告回答：『我已懺悔了（台語），請給我一個
    機會』」，此有本院九十一年七月二十二日勘驗筆錄在卷可稽（見本院卷第二六
    頁）。且嗣於九十一年六月四日檢察官第二次訊問時，被告亦供稱：「我只有作
    案一件，案發後我將西瓜刀丟在新化許安橋下，另外九百元拿去買藥酒醫治我的
    腿，九百元是被害人自己由其腰包拿出來給我的，我當時酒醉，不知道案發情形
    ，也不知道他（被害人）為何會交九百元給我」（見偵查卷第一九頁），是被告
    於偵查中之自白，核與被害人己○○之證述情節相符，應可採信，益見被告確有
    為本件強盜犯行。又自九十一年五月二十七日內勤檢察官訊問至同年七月二十二
    日檢察官第二次訊問，時間相隔約二個月，被告仍自白其有持西瓜刀犯案，及將
    所得財物九百元買藥醫治腿傷等節，足見被告事後於本院辯稱：偵訊時因伊剛被
    抓到，不知道如何向檢察官表示意見云云，顯係卸責之詞，委無足採。再者，被
    告於偵查期間均羈押於臺南看守所，應無畏懼遭警方報復之理，是指定辯護人辯
    稱：被告係畏懼遭警方事後報復，始自白犯罪云云，亦無足取。
  (六)被告雖抗辯其於警訊中之自白係遭刑求云云，惟證人戊○○警員於本院調查時證
    稱：製作被告筆錄時並未對被告刑求，只是跟被告說有目擊者，那麼多證人都指
    認是他，如果不是他做的，為何不住在家裡，要住在旅社東躲西藏的，且經二次
    傳喚通知，都不到局說明，可見他是做賊心虛，我是要讓被告知道我們有查證一
    些事項，不是他否認，就可以逃避刑責，被告才承認是喝酒後做的，錢是被害人
    自動拿給他的等語（見本院卷第五六頁）；且經本院依職權勘驗警訊錄影帶結果
    ：「錄影帶畫面是從九十一年五月二十七日凌晨零時許開始錄製，被告坐在偵訊
    室椅子上，身上、臉上並未看見明顯外傷或任何傷痕，但是從畫面上無法清楚看
    到被告的表情，被告在警方問話中供稱：他去廁所，我喝酒醉拿西瓜刀押他，他
    拿九百元給我等語，在警員問話空檔，被告還有坐在椅子上抽煙、打瞌睡、喝水
    、用手在身上抓癢，期間還夾雜有偵訊室開關門及電話鈴響之聲音，到了零時十
    六分許，被告起身走出去，約在零時十八分左右走回偵訊室，身上、臉上亦無明
    顯外傷或任何傷痕，被告坐回椅子上，警員向被告表示要複誦警訊筆錄給被告聽
    ，被告聽沒多久，即從椅子上站起來，走一、二步到被告椅子前面的偵訊桌前，
    雙手撐在偵訊桌邊緣彎身，狀似看筆錄，看到一半，又拿起放在桌上另一頭之鐵
    製茶壺，倒水至水杯內喝水後，轉身回偵訊桌前，雙手撐在桌上繼續看筆錄，之
    後坐回椅子上抽煙，最後即在筆錄上簽名」等情，有本院九十一年八月二十三日
    勘驗筆錄附卷可按（見本院卷第七五頁），足見被告製作本件警訊筆錄時，神態
    輕鬆自然，並無任何事先遭警刑求之蛛絲馬跡，縱警訊錄音帶錄製之起迄時間與
    警訊筆錄記載之時間稍有出入，亦僅係該份警訊筆錄之全部可否作為被告犯罪證
    據之問題，無法憑此即遽認被告於警訊中曾遭刑求，又依本院勘驗警訊錄影帶之
    結果，被告確於錄製期間自白本件犯行，依其當時神態，應可認係出於自由意志
    下所為之陳述，又被告於當時既已自白犯罪，警員亦無於錄製後，再對被告刑求
    之必要，是指定辯護人僅以錄影帶顯示之錄製時間與筆錄記載之時間不符，即遽
    認被告於警訊中遭刑求，尚難採信。再者，本件並非以被告於警訊中之自白，作
    為被告犯罪之積極證據，如前所述，自無法以警訊筆錄不可採之單一結果，即遽
    為被告有利之認定。
  (七)按認定被害人是否已達「至使不能抗拒」之程度，應以被告行為時之強弱程度綜
    合當時之具體事實，按多數人之客觀常態情狀決之，亦即視該手段施用於相類似
    之情狀下，是否足使一般人處於不能抗拒之制壓程度而定之；而強盜罪之強暴、
    脅迫，祇須抑壓被害人之抗拒或使被害人身體上、精神上，處於不能抗拒之狀態
    為已足，縱未與被害人身體接觸，仍不能不謂有強暴、脅迫行為，即強盜罪所施
    用之強暴、脅迫手段，祇須足以壓抑被害人之抗拒，使其喪失意思自由為已足，
    縱令被害人並無抗拒行為，仍於強盜罪之成立，不生影響（最高法院二十二年度
    上字第三一七號、三十年度上字第三二三號判例意旨及八十年臺上字第二五九
    八號裁判意旨參照）。被告前揭作案時，以持用質地堅硬及銳利之西瓜刀，脅迫
    致當時之被害人己○○自由意志遭抑制無從抗拒，已如前述，則在客觀上亦足使
    一般人身體上、精神上處於不能抗拒之狀態，是被告之行為應該當於刑法強盜罪
    之構成要件，灼然至明。
  (八)綜上所陳，本案事證明確，被告犯行堪以認定，應依法論科。
三、查西瓜刀係鐵製品，質地堅硬銳利，客觀上足以對人之生命、身體、安全構成威
    脅，自應認為可作兇器使用，是核被告丁○○攜帶客觀上足對人之生命、身體、
    安全構成威脅，具有危險性可為兇器使用之西瓜刀一把實施本件強盜犯行，應係
    觸犯刑法第三百三十條第一項之攜帶兇器加重強盜罪。被告於強盜之際雖以舉動
    恫嚇己○○而實施之行為，此應包括在強盜罪之脅迫行為內，不另成立恐嚇危害
    安全罪（最高法院二十四年上字第四四○七號判例意旨參照）。公訴人未詳為審
    酌被告持西瓜刀強盜之犯行，而認被告所為係犯刑法第三百二十八條第一項之普
    通強盜罪，顯有未洽，應變更起訴法條。爰審酌被告有盜匪前科，目前尚在假釋
    期間，仍不思循正途謀生，其採取激烈手段強盜他人財物，危害社會治安甚鉅，
    犯罪情節非輕，惟因強盜所得財物價值非鉅，且並未對被害人為傷害身體、生命
    之行為，復審酌被告犯罪之動機、目的及犯罪後態度等一切情狀，量處如主文所
    示之刑。上開西瓜刀（連刀身長約三十公分，寬約六公分）一把係被告所有，持
    以犯本件強盜所用之物，雖於犯案後旋遭被告丟棄，業據被告供陳在卷（見偵查
    卷第一○頁反面第四行），惟並無證據足資證明業已滅失，雖未據扣案，仍應依
    刑法第三十八條第一項第二款之規定宣告沒收；至扣案戴藍色鴨舌帽一頂，並非
    供被告犯本件強盜所用之物，自無須宣告沒收，併予敘明。
據上論斷，應依刑事訴訟法第二百九十九條第一項前段、第三百條，刑法第三百三十
條第一項、第三十八條第一項第二款，判決如主文。
本案經檢察官蘇聰榮到庭執行職務。
中      華      民      國    九十一    年      十      月     十四     日
                                  臺灣臺南地方法院刑事第五庭
                                      審判長法  官  蘇  清  水
                                            法  官  卓  穎  毓
                                            法  官  林  欣  玲
右正本證明與原本無異。
如不服本判決，應於判決送達後十日內，向本院提出上訴狀。
                                            書記官  莊  淑  雅
中      華      民      國    九十一    年      十      月     十四     日
附錄本案論罪科刑法條全文：
刑法第三百二十八條
意圖為自己或第三人不法之所有，以強暴、脅迫、藥劑、催眠術或他法，至使不能抗
拒，而取他人之物或使其交付者，為強盜罪，處五年以上有期徒刑。
以前項方法得財產上不法之利益或使第三人得之者，亦同。
犯強盜罪因而致人於死者，處死刑、無期徒刑或十年以上有期徒刑；致重傷者，處無
期徒刑或七年以上有期徒刑。
第一項及第二項之未遂犯罰之。
預備犯強盜罪者，處一年以下有期徒刑、拘役或三千元以下罰金。
刑法第三百三十條
犯強盜罪而有第三百二十一條第一項各款情形之一者，處七年以上有期徒刑。
前項之未遂犯罰之。
